臺灣臺中地方法院民事判決　九十二年度婚字第一四八八號
　　原　　　告　甲○○
　　即反訴被告
　　訴訟代理人　林殷世　律師
　　被　　　告　乙○○
　　即反訴原告
　　訴訟代理人　鄧雲奎　律師
右當事人間離婚事件，本院於九十三年九月二十七日言詞辯論終結，判決如下：
    主      文
准原告與被告離婚。
訴訟費用由被告負擔。
准反訴原告與反訴被告離婚。
反訴原告其餘之訴駁回。
反訴訴訟費用由反訴原告負擔。
    事實及理由
壹、本訴部分：
一、原告主張兩造於民國（下同）八十八年一月二十九日結婚，現婚姻關係存續中，
　  結婚初始相處和諧，嗣因被告對金錢管理與使用上有所偏差，不及一年，已將原
    告積蓄用磬，原告每月交付之薪資及租金收入，流向亦均不明。為繳交房屋貸款
    ，不得已自八十九年八月起，部分房租始由原告之父收取。詎被告竟向家父要求
    給付餐費，嚴重違背中國人之倫理與孝道，兩造因而發生爭吵，被告旋即返回娘
    家，原告乃至被告娘家，央請返回同居，從此被告生活態度丕變，整日閒散，無
    所適事，至八十九年十二月十六日，即不告離家，至今已逾三年半，已違反夫妻
    應有共同生活，建立情愛基礎之本質，亦顯達惡意遺棄之程度，兩造婚姻實已難
    繼續維持，爰依民法第一千零五十二條第一項第五款、第二項規定先位請求裁判
    離婚。又兩造為夫妻，互負同居之義務，如原告先位請求判決兩造離婚無理由時
    ，爰前揭規定訴請鈞院審酌判令被告應與原告履行同居。並聲明（一）先位聲明
    ：准原告與被告離婚。（二）備位聲明：被告應與原告同居。
二、被告則以：八十九年六、七月間原告因繳不出所有房屋每月之貸款利息款，遂要
    被告向娘家要錢繳付，但遭被告父親游日南拒絕，原告遂牽怒而對被告不滿，每
    月均會為此事與被告爭吵，繼而出手毆打被告，被告實無法忍受原告歷月多次毆
    打，於八十九年十二月間某日回娘家避難，迨九十年二月二十四日被告於雙方親
    友之調解勸和及由原告保證不再毆打被告之情形下，由原告及其父將被告帶回原
    告家，惟原告並未遵守諾言，原告仍時常毆打被告成傷，迨九十年五月九日被告
    不堪忍受原告之暴力虐待，只好再度回娘家避難，詎原告明知被告已回娘家，竟
    於九十年五月十九日向台中縣警察局霧峰分局大平分駐所謊報被告失蹤，足見原
    告根本無與被告同居之心。被告係遭原告經常毆打之虐待始不得已逃回娘家避難
    ，並非不願與原告同居云云置辯。
三、得心証之理由：
（一）原告主張兩造於八十八年一月二十九日結婚，夫妻關係現仍存續中，惟兩造自
      九十年五月迄今未同居一處之事實，為被告所不爭執，並有原告所提出之戶籍
      謄本一份為證，自堪信為真實。
（二）按婚姻乃一男一女之兩性結合，以組織家庭，共同生活為目的。故有足以破壞
      共同生活或難以維持共同生活之情事發生，允宜許其離婚以消滅婚姻關係。七
      十四年六月三日修正公布之民法親屬編，就裁判離婚之原因，為應實際需要，
      參考各國立法例，增設民法第一千零五十二條第二項，明定有同條第一項以外
      重大事由，難以維持婚姻者，亦得請求離婚。是對於家庭生活之美滿幸福，有
      妨礙之情形，即得認其與此之所謂難以維持婚姻之重大事由相當（最高法院著
      有七十九年臺上字第一０四０號判決足資參照）。本件原告主張被告於八十九
      年十二月十六日不告離家，已違反夫妻應有共同生活，建立情愛基礎之本質云
      云，被告則以係因原告常動手毆打被告，伊不得已始於八十九年十二月回娘家
      避難，於九十年二月經原告保証不再毆打之情況下始回原告住處共同生活，惟
      原告未見改過，仍時常毆打被告，被告實難再忍受，始於九十年五月九日回娘
      家避難迄今等語辯稱。經查（一）被告辯稱遭原告毆打一事，雖經本院傳訊被
      告之父游日南及被告之友楊淑雲到庭，惟該二人均未親自在場見聞（詳本院九
      十二年十一月五日及九十三年四月七日言詞辯論筆錄）；被告又未提出如其所
      述受傷之証明，被告此部分之辯稱實難採信。（二）復依兩造均承認自九十年
      五月迄今均未同居一處之事實，及被告另提起離婚之反訴以觀，則被告應非留
      戀此婚姻而不願離婚，被告既已喪失繼續維繫婚姻之意願，兩造感情裂痕顯難
      癒合，勢難白首偕老，在情愛已失之情況下，若強求其維持婚姻，僅係造成貌
      合神離婚姻假相。復按七十四年六月三日修正公布之民法第一千零五十二條增
      列第二項規定：有前項以外之重大事由，難以維持婚姻者，夫妻之一方得請求
      離婚。但其事由應由夫妻之一方負責者，僅他方得請求離婚。其但書部分參照
      修正理由說明，係求公允始增設該但書之規定，故難以維持婚姻之重大事由，
      夫妻雙方均須負責時，應比較雙方之有責程度，僅責任較輕之一方，得向責任
      較重之他方請求離婚，如雙方之有責程度相同，則雙方均得請求離婚，始符公
      平（最高法院九十年度台上字第二一九三號裁判意旨可參），本件如前所述，
      兩造於九十年五月即未同居生活，且於未共同生活後兩造均未努力尋求挽回婚
      姻之途，亦未為良性之溝通，顯見兩造婚姻誠摯信賴基礎業已動搖流失，顯有
      難以繼續維持婚姻之客觀事實，應堪認定，且此事由兩造之有責程度相同，從
      而，本件原告據以主張依民法第一千零五十二條第二項之規定，訴請離婚，依
      前揭說明，自有理由，應予准許。本件既准兩造離婚，則原告仍依據民法第一
      千零五十二條第一項第五款之規定訴請離婚，為請求權之競合，本院自毋庸再
      予審認，附此敘明。
（三）原告先位聲明既有理由，則備位聲明自毋庸再加審酌，併予敘明。
貳、反訴部分：
一、反訴原告主張：兩造係於八十八年一月二十九日結婚，詎八十九年六、七月間因
    反訴被告繳不出其所有房屋每個月之房貸利息款，遂要反訴原告向娘家要錢繳付
    ，但遭反訴原告父親游日南拒絕，反訴被告遂牽怒而對反訴原告不滿，每月均會
    為此事與反訴原告爭吵，繼而出手毆打反訴原告，反訴原告實無法忍受反訴被告
    歷月多次毆打，於八十九年十二月間某日回娘家避難，迨九十年二月二十四日反
    訴原告於雙方親友之調解勸和及由反訴被告保證不再毆打反訴原告之情形下，由
    反訴被告及其父將反訴原告帶回反訴被告，惟反訴被告並未遵守諾言，仍時常將
    反訴原告毆打成傷，迨九十年五月九日反訴原告不堪忍受反訴被告之暴力虐待，
    只好再度回娘家避難，詎反訴被告明知反訴原告已回娘家，竟於九十年五月十九
    日向台中縣警察局霧峰分局大平分駐所謊報反訴原告失蹤，足見反訴被告根本無
    與反訴原告同居之心，亦顯見反訴被告有惡意遺棄反訴原告之情事且在繼續狀態
    中，兩造婚姻亦已難維持，爰依民法第一千零五十二條第一項第三款、第五款或
    第二項請求准許反訴原告與反訴被告離婚。又兩造婚姻無法維持之過失責任屬反
    訴被告，反訴原告另依民法第一０五六條第二項規定請求反訴被告給付非財產上
    之損害賠償一百萬元。並聲明：（一）請准反訴原告與反訴被告離婚。（二）反
    訴被告應給付反訴原告新台幣一百萬元，並自追加繕本送達翌日起至清償日止，
    按年利率百分之五計算之利息。
二、反訴被告則以：兩造結婚初始相處和諧，嗣因反訴原告對金錢管理與使用上有所
    偏差，不及一年，已將反訴被告積蓄用磬，反訴被告每月交付之薪資及租金收入
    ，流向亦均不明。為繳交房屋貸款，不得已自八十九年八月起，部分房租始由反
    訴被告之父收取。詎反訴原告竟向家父要求給付餐費，嚴重違背中國人之倫理與
    孝道，兩造因而發生爭吵，反訴原告旋即返回娘家，反訴被告乃至反訴原告娘家
    ，央請返回同居，從此反訴原告生活態度丕變，整日閒散，無所適事，至八十九
    年十二月十六日，即不告離家，至今已逾三年半，反訴原告無心經營家庭，對於
    本件婚姻之無法維持，難謂無過失可言，是以，反訴原告請求非財產上之損害賠
    償，應無理由。並聲明：反訴原告之訴無理由。
三、得心証之理由：
（一）反訴原告主張兩造於八十八年一月二十九日結婚，夫妻關係現仍存續中，惟兩
      造自九十年五月迄今未同居一處之事實，為被告所不爭執，自堪信為真實。
（二）按婚姻乃一男一女之兩性結合，以組織家庭，共同生活為目的。故有足以破壞
      共同生活或難以維持共同生活之情事發生，允宜許其離婚以消滅婚姻關係。七
      十四年六月三日修正公布之民法親屬編，就裁判離婚之原因，為應實際需要，
      參考各國立法例，增設民法第一千零五十二條第二項，明定有同條第一項以外
      重大事由，難以維持婚姻者，亦得請求離婚。是對於家庭生活之美滿幸福，有
      妨礙之情形，即得認其與此之所謂難以維持婚姻之重大事由相當（最高法院著
      有七十九年臺上字第一０四０號判決足資參照）。本件反訴原告主張自八十九
      年六、七月間起兩造為金錢問題時起爭執，反訴被告常動手毆打反訴原告，反
      訴原告不得已始於八十九年十二月回娘家避難，於九十年二月經反訴被告保証
      不再毆打之情況下始回反訴被告住處共同生活，惟反訴被告未見改過，仍時常
      毆打反訴反訴原告，反訴原告實再難忍受，始於九十年五月九日回娘家避難迄
      今等情事，均為被告否認。經查（一）反訴原告主張遭反訴被告毆打一事，雖
      經本院傳訊反訴原告之父游日南及反訴原告之友楊淑雲到庭，惟該二人均未親
      自在場見聞（詳本院九十二年十一月五日及九十三年四月七日言詞辯論筆錄）
      ；反訴原告又未提出如其所述受傷之証明，反訴原告此部分之主張實難遽採。
      按夫妻間偶爾失和毆打他方，致令受有微傷，如按其情形尚難認為不堪同居之
      虐待者，不得認為他方之請求離婚，為有正當理由，最高法院十八年上字九六
      ０號，二十年上字第二十年上字第二三四一號判例可參），本件反訴原告就其
      主張遭反訴被告毆打一事未能証明，已如前述，是反訴原告更實據此而主張離
      婚。（二）復依兩造均承認自九十年五月迄今均未同居一處之事實，及反訴被
      告另提起離婚之訴以觀，則反訴被告應非留戀此婚姻而不願離婚，反訴被告既
      已喪失繼續維繫婚姻之意願，兩造感情裂痕顯難癒合，勢難白首偕老，在情愛
      已失之情況下，若強求其維持婚姻，僅係造成貌合神離婚姻假相。復按七十四
      年六月三日修正公布之民法第一千零五十二條增列第二項規定：有前項以外之
      重大事由，難以維持婚姻者，夫妻之一方得請求離婚。但其事由應由夫妻之一
      方負責者，僅他方得請求離婚。其但書部分參照修正理由說明，係求公允始增
      設該但書之規定，故難以維持婚姻之重大事由，夫妻雙方均須負責時，應比較
      雙方之有責程度，僅責任較輕之一方，得向責任較重之他方請求離婚，如雙方
      之有責程度相同，則雙方均得請求離婚，始符公平（最高法院九十年度台上字
      第二一九三號裁判意旨可參），本件如前所述，兩造於九十年五月即未同居生
      活，且於未共同生活後兩造均未努力尋求挽回婚姻之途，亦未為良性之溝通，
      顯見兩造婚姻誠摯信賴基礎業已動搖流失，顯有難以繼續維持婚姻之客觀事實
      ，應堪認定，且此事由兩造之有責程度相同，從而，本件反訴原告據以主張依
      民法第一千零五十二條第二項之規定，訴請離婚，依前揭說明，自有理由，應
      予准許。本件既准兩造離婚，則反訴原告仍依據民法第一千五十二條第一項第
      三款、第五款之規定訴請離婚，為請求權之競合，本院自毋庸再予審認，附此
      敘明。
（三）按夫妻之一方，因判決離婚，受害人無過失者，雖非財產上之損害，亦得請求
      賠償相當之金額，民法第一千零五十六條第二項定有明文。本件判決離婚，兩
      造均有過失已如前述，依上述規定，反訴原告自不得請求反訴被告賠償非財產
      上之損害，是反訴原告此部分之請求，自無理由，應予駁回。
參、本件事証已明，兩造其餘攻擊防禦方法，均不影響判決結果，爰不一一論述。
肆、訴訟費用之依據：民事訴訟法第七十八條、第七十九條。
中　　　華　　　民　　　國　　九十三　　年　　　十　　　月　　  十三　　日
                              臺灣臺中地方法院家事法庭
~B法　　　官　涂秀玲
正本係照原本作成。
如對本判決上訴，須於判決送達後二十日之不變期間內，向本院提出上訴狀。
中　　　華　　　民　　　國　　九十三　　年　　　十　　　月　　  十三 　日
~B法院書記官　王崑煜
